臺灣高等法院刑事判決　　　　　　　 100年度上訴字第3076號
上　訴　人
即　被　告　廖豐益
上列上訴人因違反毒品危害防制條例案件，不服臺灣板橋地方法
院100年度易字第1810號，中華民國10年8月19日第一審判決 (起
訴案號：臺灣板橋地方法院檢察署100年度毒偵字第2700號)，提
起上訴，本院判決如下：
    主  文
上訴駁回。
    事實及理由
一、本案經本院審理結果，認第一審以上訴人即被告廖豐益犯毒
    品危害防制條例第11條第 4項之持有第二級毒品純質淨重20
    公克以上之罪，判處被告有期徒刑 8月，並諭知扣案甲基安
    非他命(驗餘淨重30.21公克) 沒收銷燬，盛裝上開毒品之包
    裝袋 1只沒收，認事用法及量刑均無不當，應予維持，並引
    用第一審判決書記載之事實、證據及理由(如附件)。
二、被告上訴意旨略以：施用毒品為高度行為，持有毒品為低度
    行為，施用之高度行為吸收持有之低度行為，則持有毒品應
    不另論罪。又被告本身有施用第二級毒品之習慣，進而向他
    人購買毒品，雖購買之數量逾20公克，惟僅係供個人施用而
    一次購入，而毒品危害防制條例第11條第 4項之持有第二級
    毒品純質淨重20公克以上之罪，應係明知而故意持有，方可
    論罪，被告為貪小便宜、節省來回奔波而一次購入，並非明
    知而故意犯罪。然原審未詳加審酌，逕以該罪判處被告有期
    徒刑 8月，有判決不適用法則及適用不當之違誤，請論處被
    告較輕之刑度及應得之罪名云云。
三、經查：
  (一)被告於民國99年4月2日以施用目的購入第二級毒品甲基安非
    他命，並於當日施用之犯行，業據被告於警詢、偵查及原審
    審理時坦承不諱，且被告警詢後所採之尿液，經送檢驗，確
    呈甲基安非他命陽性反應，有台灣檢驗科技股份有限公司出
    具之濫用藥物檢驗報告在卷可參(詳偵卷第51頁) ；另同年4
    月 3日查獲之白色晶體，經送檢驗結果，屬甲基安非他命無
    訛，且驗前純質淨重約 29.73公克，亦有內政部警政署刑事
    警察局100年5月16日刑鑑字第1000060630號鑑定書在卷可憑
    (詳原審卷第21頁)，足認被告自白與事實相符，此部分之事
    實堪以認定。是被告對其持有第二級毒品純質淨重逾20公克
    ，顯然知情，其上訴意旨辯稱其欠缺持有毒品之故意云云，
    無可採信。
  (二)按刑法上吸收關係中之高度行為吸收低度行為，所謂高度行
    為吸收低度行為乃係基於法益侵害之觀點，認為當高度行為
    之不法內涵足以涵蓋低度行為時，方得論以吸收犯。參諸在
    行使偽造私文書案例中，法院多認定偽造私文書之低度行為
    應為行使之高度行為所吸收 (最高法院70年台上字第1107號
    判例參照) ，然在行使偽造有價證券之例，法院則改認行使
    偽造有價證券行為應為偽造有價證券之行為所吸收 (最高法
    院52年台上字第232號判例參照)，同屬偽造後加以行使之犯
    罪歷程，因行為客體及各罪法定刑之不同，法院所採評價標
    準亦有所區別。足認係高度行為或低度行為，應參酌法定刑
    ，非可置高度刑不論，而逕論以低度刑。98年 5月20日修正
    之毒品危害防制條例既將同屬持有毒品行為之處罰依數量多
    寡而分別以觀，顯見立法有意以持有毒品數量作為評價持有
    毒品行為不法內涵高低之標準，並據此修訂持有毒品罪之法
    定刑，俾使有所區隔。當行為人持有毒品數量達法定標準以
    上者，其不法內涵已高於僅持有少量毒品者，法定刑亦隨之
    顯著提升，縱令行為人係為供個人施用而一次購入，由於該
    行為不法內涵非原本施用毒品行為所得涵蓋，自不得拘泥於
    以往施用行為吸收持有行為之既定見解，應本諸行為不法內
    涵高低行為判斷標準，認持有法定數量以上毒品之行為屬高
    度行為而得吸收施用毒品之低度行為，方屬允當。倘一律認
    施用為高度行為，持有為低度行為，將造成持有甲基安非他
    命純質淨重20公克以上而未施用者，其法定刑度為6月以上5
    年以下有期徒刑，得併科新臺幣70萬元以下罰金；併予施用
    者，其法定刑度僅為 3年以下有期徒刑之不合理結果。是本
    案被告持有上開純質淨重約 29.73公克之第二級毒品甲基安
    非他命並進而施用之行為，原審認應成立毒品危害防制條例
    第11條第4項之罪，並依法變更起訴法條，核無違誤。
四、被告不服原審判決，提起上訴，置原判決之論敘於不顧，辯
    稱扣案毒品係供己施用，其無持有故意、持有行為應為施用
    行為所吸收云云，為無理由，應予以駁回。
據上論斷，應依刑事訴訟法第368條、第373條，判決如主文。
本案經檢察官陳傳宗到庭執行職務
中    華    民    國  100    年    11     月    24    日
                  刑事第二庭    審判長法  官  洪光燦
                                      法  官  宋明蒼
                                      法  官  宋松璟
以上正本證明與原本無異。
如不服本判決，應於收受送達後10日內向本院提出上訴書狀，其
未敘述上訴之理由者並得於提起上訴後10日內向本院補提理由書
（均須按他造當事人之人數附繕本）「切勿逕送上級法院」。
                                      書記官  洪宛渝
中    華    民    國   100    年    11    月    24    日
附件
臺灣板橋地方法院刑事判決             100年度易字第1810號
公  訴  人  臺灣板橋地方法院檢察署檢察官
被      告  廖豐益  男  37歲（民國○○年○ 月○ 日生）
                    身分證統一編號：Ｚ000000000號
                    住新北市○○區○○路2 段34號
上列被告因違反毒品危害防制條例案件，經檢察官提起公訴（10
0 年度毒偵字第2700號），經本院合議庭裁定改行簡式審判程序
，判決如下：
    主  文
廖豐益持有第二級毒品純質淨重二十公克以上，累犯，處有期徒
刑捌月。扣案之第二級毒品甲基安非他命（驗餘淨重拾點貳壹
公克）沒收銷燬，盛裝上開第二級毒品甲基安非他命之包裝袋壹
只，沒收。
    事  實
一、廖豐益前於民國88年間，因施用毒品案件，經臺灣臺北地方
    法院以88年度毒聲字第1146號刑事裁定送勒戒處所施以觀察
    、勒戒後，認無繼續施用毒品傾向，於88年5 月20日執行完
    畢出所，並經臺灣臺北地方法院檢察署檢察官以88年度偵字
    第10562 號為不起訴處分確定；復於96年間，因施用毒品案
    件，經本院以96年度毒聲字第940 號刑事裁定送勒戒處所施
    以觀察、勒戒後，仍認無繼續施用毒品傾向，於96年7 月30
    日執行完畢出所，並經臺灣板橋地方法院檢察署檢察官以96
    年度毒偵字第2262、3173號為不起訴處分確定；又於97年間
    ，因施用第二級毒品案件，經本院以97年度簡字第10446 號
    刑事簡易判決判處有期徒刑3 月，於98年1 月12日確定，98
    年3 月13日易科罰金執行完畢；再於97年間，因施用第一、
    二級毒品案件，經本院以98年度訴字第1234號刑事判決分別
    判處有期徒刑6 月、3 月，並定應執行有期徒刑8 月，於98
    年6 月20日確定，98年9 月3 日易科罰金執行完畢；又於97
    年間，因施用第二級毒品案件，經本院以98年度簡字第2907
    號刑事簡易判決判處有期徒刑4 月，於98年5 月4 日確定，
    98年6 月5 日易科罰金執行完畢；另於99年間，因施用毒品
    案件，經臺灣臺北地方法院以99年度易字第2413刑事判決判
    處有期徒刑5 月，於99年11月16日確定，100 年1 月7 日易
    科罰金執行完畢。詎廖豐益猶不知悔改，明知甲基安非他命
    係毒品危害防制條例所規定之第二級毒品，依法不得擅自持
    有及施用，竟為供己施用，基於持有第二級毒品甲基安非他
    命純質淨重20公克以上之犯意，於100 年4 月2 日下午5 時
    許，在新北市○○區○○路上「鴻金寶」百貨公司，以新臺
    幣75,000元之代價，向真實姓名年籍不詳綽號「小李」之成
    年男子，購買甲基安非他命1 包（純值淨重約29.73 公克）
    而持有之；隨即基於施用第二級毒品之犯意，於100 年4 月
    2 日下午8 時許，在其位在新北市○○區○○路2 段34號住
    處內，以將甲基安非他命置入玻璃球（業已丟棄）內燒烤加
    熱方式，施用甲基安非他命1 次。嗣於100 年4 月3 日凌晨
    0 時50分許（起訴書誤載1 時15分，應予更正），為警在新
    北市○○區○○路、永和路口查獲，並扣得甲基安非他命1
    包（驗前毛重31.20 公克，淨重30.34 公克，純值淨重約29
    .73 公克）。
二、案經新北市政府警察局中和第二分局移送臺灣板橋地方法院
    檢察署檢察官偵查起訴。
    理  由
一、本件被告廖豐益所犯係死刑、無期徒刑、最輕本刑為三年以
    上有期徒刑以外之罪，其於準備程序中就被訴事實為有罪之
    陳述，經本院告知簡式審判程序之旨，並聽取公訴人、被告
    之意見後，經本院合議庭依刑事訴訟法第273 條之1 第1 項
    規定裁定由受命法官獨任進行簡式審判程序，合先敘明。
二、認定犯罪事實所憑證據及理由
（一）上揭持有、施用第二級毒品犯行之事實，業據被告廖豐益
      於本院審理時坦承不諱【見本院100 年8 月2 日準備程序
      筆錄第3 頁、同日簡式審判筆錄第2-4 頁】，核與被告於
      警詢及偵查中之供述大致相符【見100 年度毒偵字第2700
      號卷（下稱偵卷）第4-6 、36頁】。
（二）被告於100 年4 月3 日上午2 時35分許，經警予以採集其
      尿液檢體（代碼編號為T0000000），經送臺灣檢驗科技股
      份有限公司以酵素免疫分析法初步檢驗，再以氣相層析／
      質譜儀法確認檢驗後，確呈安非他命類陽性反應一節，有
      新北市政府警察局中和第二分局偵辦毒品案件尿液編號及
      姓名對照表、臺灣檢驗科技股份有限公司濫用藥物檢驗報
      告（報告日期：100 年4 月18日）各1 份在卷可稽（見偵
      卷第52、51頁）。
（三）按「尿液毒品檢驗…若能使用先進之氣相層析質譜儀分析
      法確認，則可完全排除偽陽性之干擾，為目前最具公信力
      的檢驗方法。」等語，有法務部調查局第六處87年9 月29
      日（87）發技（一）字第87074574號函附卷為憑，足見前
      揭臺灣檢驗科技股份有限公司所使用之檢驗方法已可完全
      排除毒品偽陽性之干擾，其檢驗結果堪以採信；而「甲基
      安非他命經口服投與後約百分之70於24小時內自尿液中排
      出，約百分之90於96小時內自尿液中排出，甲基安非他命
      之檢出與其投與方式、投與量、個人體質、採尿時間及檢
      測儀器之精密度等諸多因素有關，惟依上述資料推斷，最
      長可能不會超過4 日」等情，此有行政院衛生署藥物食品
      檢驗局（81）藥檢壹字第001156號函1 紙附卷可憑。
（四）又被告於100 年4 月3 日凌晨0 時50分許，在新北市○○
      區○○路、永和路口，經其自願同意受搜索而為警當場查
      扣疑似毒品甲基安非他命1 小包等情，有被告警詢筆錄、
      自願受搜索同意書、新北市政府警察局中和第二分局搜索
      、扣押筆錄、扣押筆錄、扣押物品目錄表各1 份及扣案物
      品暨現場照片6 張在卷可按（見偵卷第4 、11、12-13 、
      14、21-23 頁）。而上揭扣案之疑似甲基安非他命1 包，
      經送內政部警政署刑事警察局鑑驗結果，確檢出甲基安非
      他命成分（驗前毛重31.20 公克、淨重30.34 公克，驗餘
      淨重30.21 公克，驗前純質淨重29.73 公克，純度約98％
      ）之情，有該局於100 年5 月16日出具之刑鑑字第100006
      0630號鑑定書1 紙附卷可稽（見本院卷第21頁）。並有上
      述甲基安非他命1 包扣案可稽。
（五）綜上所述，員警查扣被告持有之上揭甲基安非他命1 包，
      又被告之尿液經以氣相層析質譜儀分析法檢驗，呈安非他
      命類陽性反應乙事，被告於警詢、偵查及本院審理中均供
      認之，如上述，佐以上函示，並有上開扣案物可佐，是被
      告持有及施用第二級毒品之犯行，事證明確，應堪認定。
（六）被告前於96年間，因施用毒品案件，經本院以96年度毒聲
      字第940 號刑事裁定送勒戒處所施以觀察、勒戒後，認無
      繼續施用毒品傾向，於96年6 月11日執行完畢出所，並經
      臺灣板橋地方法院檢察署檢察官以96年度毒偵字第2262、
      3173號為不起訴處分確定；又於97年間，因施用第二級毒
      品案件，經本院以97年度簡字第10446 號刑事簡易判決判
      處有期徒刑3 月，於98年1 月12日確定，98年3 月13日易
      科罰金執行完畢；再於97年間，因施用第一、二級毒品案
      件，經本院以98年度訴字第1234號刑事判決分別判處有期
      徒刑6 月、3 月，並定應執行有期徒刑8 月，於98年6 月
      20日確定，98年9 月3 日易科罰金執行完畢；又於97年間
      ，因施用第二級毒品案件，經本院以98年度簡字第2907號
      刑事簡易判決判處有期徒刑4 月，於98年5 月4 日確定，
      98年6 月5 日易科罰金執行完畢；另於99年間，因施用毒
      品案件，經臺灣臺北地方法院以99年度易字第2413刑事判
      決判處有期徒刑5 月，於99年11月16日確定，100 年1 月
      7 日易科罰金執行完畢等情，有臺灣高等法院被告前案紀
      錄表1 份在卷可按，是被告於上揭觀察、勒戒執行完畢釋
      放後5 年內，再犯本件施用毒品之犯行，已不屬毒品危害
      防制條例第20條規定之「初犯」或「5 年後再犯」情形，
      應依同條例第10條處罰（最高法院97年第5 次刑事庭會議
      決議意旨參照）。
（七）綜上所述，本件事證明確，被告犯行堪以認定，應依法論
      科。
三、論罪科刑
（一）按最高法院歷年來針對罪數問題乃建立所謂「吸收犯」之
      理論（最高法院93年度臺上字第6502號判決意旨參照），
      且其類型亦非專以高度行為吸收低度行為一類為限，尚包
      括全部行為吸收部分（階段）行為等。又所謂高度行為吸
      收低度行為，乃係基於法益侵害之觀點，認為當高度行為
      之不法內涵足以涵蓋低度行為時，方得論以吸收犯。98年
      5 月20日修正（並自公布後六個月施行）之毒品危害防制
      條例既將同屬持有毒品行為之處罰依數量多寡而分別以觀
      ，顯見立法乃係有意以持有毒品數量作為評價持有毒品行
      為不法內涵高低之標準，並據此修訂持有毒品罪之法定刑
      ，俾使有所區隔。因此可推知當行為人持有毒品數量達法
      定標準以上者，由於此舉相較於僅持有少量毒品之不法內
      涵較高、法定刑亦隨之顯著提升，縱令行為人係為供個人
      施用而1 次購入，由於該等行為不法內涵非原本施用毒品
      行為所得涵蓋，自不得拘泥於以往施用行為吸收持有行為
      之既定見解，應本諸行為不法內涵高低行為判斷標準，改
      認持有法定數量以上毒品之行為屬高度行為而得吸收施用
      毒品行為，或逕認施用毒品之輕行為當為持有超過法定數
      量毒品之重行為所吸收，方屬允當。查甲基安非他命屬毒
      品危害防制條例第2 條第2 項第2 款所規定之第二級毒品
      ；本案被告所持有之甲基安非他命純質淨重既逾20公克，
      且係為供己施用而1 次購入，並進而施用之，揆諸上開說
      明，核被告廖豐益所為，係犯毒品危害防制條例第11條第
      4 項之持有第二級毒品純質淨重20公克以上之罪。公訴人
      於本院100 年8 月2 日準備程序當庭，將原起訴書所載罪
      名由毒品危害防制條例第10條第2 項施用第二級毒品罪，
      變更為毒品危害防制條例第11條第4 項持有毒品罪，（見
      本院100 年8 月2 日準備程序筆錄第2 頁），爰不依刑事
      訴訟法第300 條變更起訴法條，附此指明。
（二）被告持有第二級毒品甲基安非他命純質淨重逾20公克並進
      而施用，其施用之低度行為應為持有之高度行為所吸收不
      另論罪。
（三）查被告有如事實欄一所述之前案刑事犯罪執行紀錄，有臺
      灣高等法院被告前案紀錄表1 份附卷可考，其於上開有期
      徒刑執行完畢後5 年內，故意再犯本件有期徒刑以上之罪
      ，應依刑法第47條第1 項之規定，論以累犯，並加重其刑
      。
（四）爰審酌被告有多次施用毒品前科，有前開臺灣高等法院被
      告前案紀錄表可按，應深知無故持有、施用毒品為法所禁
      止之行為，詎其仍為本件持有及施用第二級毒品之犯行，
      除助長毒品流通，其行應予非難，又其前經觀察、勒戒及
      法院論罪科刑執行後，仍未能戒斷其施用毒品之惡習，並
      兼衡其智識程度、犯罪之動機、目的、手段，暨其犯罪後
      坦認犯行之態度等一切情狀，論處如主文所示之刑，以示
      懲儆。
（五）扣案之甲基安非他命，淨重30.34 公克，驗餘淨重30.21
      公克，係查獲之第二級毒品，業如前述，不問屬於犯人與
      否，依毒品危害防制條例第18條第1 項前段規定沒收銷燬
      之。至鑑驗用罄甲基安非他命0.13公克部分，因已滅失，
      爰不另為沒收銷燬之諭知，併此說明。又包裝上開所示扣
      案第二級毒品甲基安非他命之外包裝袋1 只，係被告所有
      ，亦據被告供明在卷（見本院卷第32頁），應係用於包裹
      毒品，防其裸露、潮濕，便於攜帶及持有第二級毒品甲基
      安非他命所用之物，爰依刑法第38條第1 項第2 款規定宣
      告沒收之。至於被告於本件施用毒品供用之玻璃球吸食器
      ，未據扣案，然經被告供述已不見等語（見本院100 年8
      月2 日簡式審判筆錄第3 頁），復查無證據可資證明仍存
      在，爰不為沒收之諭知，附此敘明。
四、另被告持有該包純質淨重逾20公克甲基安非他命之事實業據
    起訴書記載查獲當時扣得被告持有該包甲基安非他命情節明
    確，為原起訴效力所及，本院自得加以審判，附此指明。
據上論斷，應依刑事訴訟法第273 條之1 第1 項、第299 條第1
項前段，毒品危害防制條例第11條第4 項、第18條第1 項前段，
刑法第11條前段、第47條第1 項、第38條第1 項第2 款，判決如
主文。
本案經檢察官洪松標到庭執行職務。
中    華    民    國    100    年    8    月    19    日
                  刑事第二十一庭  法  官  方鴻愷
以上正本證明與原本無異。
如不服本判決應於收受判決後10日內向本院提出上訴書狀，並應
敘述具體理由。其未敘述上訴理由者，應於上訴期間屆滿後20日
內向本院補提理由書（均須按他造當事人之人數附繕本）「切勿
逕送上級法院」。
                                  書記官  江怡萱
中    華    民    國   100    年    8     月    23    日
附錄本案論罪科刑法條全文：
毒品危害防制條例第11條
持有第一級毒品者，處3 年以下有期徒刑、拘役或新臺幣5 萬元
以下罰金。
持有第二級毒品者，處2 年以下有期徒刑、拘役或新臺幣3 萬元
以下罰金。
持有第一級毒品純質淨重十公克以上者，處1 年以上7 年以下有
期徒刑，得併科新臺幣1 百萬元以下罰金。
持有第二級毒品純質淨重二十公克以上者，處6 月以上5 年以下
有期徒刑，得併科新臺幣70萬元以下罰金。
持有第三級毒品純質淨重二十公克以上者，處3 年以下有期徒刑
，得併科新臺幣30萬元以下罰金。
持有第四級毒品純質淨重二十公克以上者，處1 年以下有期徒刑
，得併科新臺幣10萬元以下罰金。
持有專供製造或施用第一級、第二級毒品之器具者，處1 年以下
有期徒刑、拘役或新臺幣1 萬元以下罰金。